【裁判字號】    97,消債更,1404
【裁判日期】    971118
【裁判案由】    聲請更生程序
【裁判全文】
臺灣高雄地方法院民事裁定          97年度消債更字第1404號
聲  請  人  甲○○
                      3
上列當事人因消費者債務清理事件聲請更生，本院裁定如下：
    主  文
聲請人甲○○自民國九十七年十一月十八日上午十時起開始更生
程序。
命司法事務官進行本件更生程序。
    理  由
一、聲請意旨略以：聲請人因消費借貸、自用住宅借款、信用卡
    或現金卡契約，對金融機構負有債務，無擔保或無優先權之
    債務總額未逾新台幣（下同）1,200 萬元，因有不能清償債
    務情事，前已提出債權人清冊，依中華民國銀行公會會員辦
    理消費金融案件無擔保債務協商機制，以書面向最大債權金
    融機構中國信託商業銀行股份有限公司（下稱中國信託）請
    求共同協商債務清償方案，雖經協商成立，聲請人應月付42
    ,597 元 ，然因聲請人於民國96年8 月因工作之醫院倒閉，
    致失業至今未找到工作，自今年1 月起已無力繼續繳款，顯
    無力清償上開協商清償計劃，而致履行協商顯有重大困難，
    客觀上實有不可歸責於己之事由，而無法繼續履行，且未經
    法院裁定開始清算程序或宣告破產，爰依法聲請更生等語。
二、按債務人不能清償債務或有不能清償之虞者，得依消費者債
    務清理條例所定更生或清算程序，清理其債務。債務人無擔
    保或無優先權之債務總額未逾1,200 萬元者，於法院裁定開
    始清算程序或宣告破產前，得向法院聲請更生。於消費者債
    務清理條例施行前，債務人依金融主管機關協調成立之中華
    民國銀行公會會員，辦理消費金融案件無擔保債務協商機制
    與金融機構成立之協商，準用同條例第151 條第5 項之規定
    ，即債務人與金融機構協商成立者，不得聲請更生或清算，
    但因不可歸責於己之事由，致履行顯有重大困難者，不在此
    限。法院開始更生程序之裁定，應載明其年、月、日、時，
    並即時發生效力，消費者債務清理條例第3 條、第42條第1
    項、第151 條第5 項、第6 項、第45條第1 項分別定有明文
    。
三、經查：
  (一)聲請人於本件更生聲請前，已於96年依金融主管機關協調成
    立之中華民國銀行公會會員辦理消費金融案件無擔保債務協
    商機制與中國信託成立協商，自95年6 月起，利率百分之3.
    88，每月10日以42,597元依各債權銀行債權金額比例清償各
    項債務，至全部清償為止，又聲請人依協商清償協議，給付
    分期款至96年12月止共繳納19期之等情，有協議書、無擔保
    債務還款計劃及繳款收據在卷可稽（本院卷第37至46頁）。
  (二)按債務人對於金融機構因消費借貸、自用住宅借款、信用卡
    或現金卡契約而負債務，在聲請更生或清算前，應提出債權
    人清冊，以書面向最大債權金融機構請求協商債務清償方案
    ，並表明共同協商之意旨。債務人與金融機構協商成立者，
    不得聲請更生或清算。但因不可歸責於己之事由，致履行顯
    有重大困難者，不在此限，消費者債務清理條例第151 條第
    1 、5 項定有明文。聲請人雖曾於消費者債務清理條例施行
    前，與各債權銀行就無擔保債務成立協商，約定每月償還
    42,597元，共分80期，然聲請人工作之屏東人愛醫院於96年
    8 月因財務困難倒閉，聲請人因此失業，自97年1 月起無力
    繼續繳款，迄今仍在失業中等情，業據聲請人陳報在卷，並
    有聲請人薪資扣繳憑單足憑（本院卷50頁）。則聲請人無法
    依協還款計畫繼續償還，係因客觀收入不足及協議後失業、
    收入減少所致。聲請人主張其係因不可歸責於己之事由，致
    履行上開協議顯有重大困難，堪予採信。
  (三)聲請人為一般消費者，其從事營業活動但營業額平均每月新
    台幣20萬以下，目前負債總額為3,028,818 元，均為無擔保
    或無優先權之債務，名下無任何財產，有聲請人財產及收入
    狀況說明書、債權人清冊、財政部高雄市國稅局95年、96年
    度綜合所得稅各類所得資料清單、財政部高雄市國稅局財產
    歸屬資料清單、協議書、無擔保債務還款計畫、扣繳憑單為
    證。聲請人係因失業致無法履行協商條件，其不能清償債務
    之事實，應可認定。
四、綜上所述，債務人僅係一般消費者，並未從事營業，其已達
    不能清償債務或有不能清償之虞之程度，其中無擔保或無優
    先權之債務，在1,200 萬元以下，之前雖與各債權銀行達成
    協議，但因不可歸責於己之事由，致履行上開協議顯有重大
    困難，且未經法院裁定開始清算程序或宣告破產，又查無消
    費者債務清理條例第6 條第3 項、第8 條或第46條各款所定
    駁回更生聲請之事由存在，則債務人聲請更生，應屬有據，
    自應准許。
五、依消費債務清理法第45條第1項，裁定如主文。
中    華    民    國    97    年    11    月    18    日
                  民事第一庭法  官  陳宛榆
上為正本係照原本作成。
本件不得抗告。
本裁定已於97年10月24日時公告。
中    華    民    國    97    年    11    月    18    日
                                書記官  曹德英


司法院資訊處製作；財團法人民間司法改革基金會備份。
